臺灣基隆地方法院交通事件裁定　　　　　94年度交聲字第15號
移送機關即
原處分機關　 交通部公路總局臺北區監理所基隆監理站
異　議　人
即受處分人　 甲○○
上列受處分人因違反道路交通管理處罰條例案件，對於交通部公
路總局臺北區監理所基隆監理站中華民國93年8 月11日所為之處
分（原處分案號：基監字裁42－R00000000 號）向臺灣臺北地方
法院聲明異議，經該院交通法庭以管轄錯誤移送本院審理，本院
裁定如下：
    主  文
異議駁回。
    理  由
一、原處分意旨略以：異議人即受處分人甲○○（下稱異議人）
    於民國93年7 月23日下午2 時35分，駕駛車牌號碼AW-206號
    營業貨櫃曳引車，行經限重25公噸之基隆市東岸高架橋，因
    其載運貨物總重26點78公噸，超過該橋樑載重25公噸之限制
    ，為警當場掣單舉發，異議人依規定於到案期日前提出申訴
    ，亦經原舉發機關查證違規事實明確，為此爰依道路交通管
    理處罰條例第29條之2 第2 項、第3 項（處分書誤載為第29
    條之2 第3 項第2 款）之規定，裁處異議人罰鍰新臺幣（下
    同）1 萬2 千元等語。
二、聲明異議意旨略以：(1)一般駕駛人均知有一不成文習慣即只
    要載重不超過法規訂定一成之重量即不處罰，此為政府對人
    民之恩惠，沿用至今並未廢除。(2)又東岸高架橋之前並未設
    置載重25公噸之標誌，異議人久未行經該路段，疏忽在所難
    免，為此依法提出異議。
三、按「汽車裝載貨物超過所行駛橋樑規定之載重限制者，處汽
    車駕駛人罰鍰，其應歸責於汽車所有人時，除依第三項處汽
    車所有人罰鍰及記該汽車違規紀錄一次外，汽車駕駛人仍應
    依第六十三條第一項第二款規定記違規點數二點」、「有前
    二項規定之情形者，應責令改正或當場禁止通行，並處新臺
    幣一萬元罰鍰，超載十噸以下者，以總超載部分，每一公噸
    加罰新臺幣一千元；超載逾十公噸至二十公噸以下者，以總
    超載部分，每一公噸加罰新台幣二千元；超載逾二十公噸至
    三十公噸以下者，以總超載部分，每一公噸加罰新臺幣三千
    元；超載逾三十公噸者，以總超載部分，每一公噸加罰新臺
    幣五千元。未滿一公噸以一公噸計算」，道路交通管理處罰
    條例第29條之2 第2 項、第3 項分別定有明文。
四、經查：
  (一)異議人於93年7 月23日下午2 時35分，駕駛車牌號碼AW-206
    號營業貨櫃曳引車行經基隆市東岸高架橋時，因該車裝載貨
    物經警磅秤結果總重26.78 公噸，而該橋樑限重25公噸，該
    車裝載貨物已超過基隆市○○○○○街定之載重限制1.78公
    噸，乃為警開單舉發之事實，為異議人所不爭，且有基隆市
    警察局基警交字第R00000000 號舉發違反道路交通管理事件
    通知單影本、基隆市警察局第二分局93年8 月6 日基警二分
    字第0930 021268 號函各一紙在卷可稽，故異議人駕駛之上
    開車輛裝載貨物超過所行駛橋樑規定之載重限制，應堪認定
    。
  (二)異議人雖辯稱交通違規有一條容許載重超過限制重量百分之
    10之不成文習慣等語，惟按我國乃成文法之國家，行為人之
　　行為是否違反道路交通規則而應受處罰，應視其所為是否違
  　反立法者所制定之交通法規而定，倘行為人所為業已違反交
    通法規即應予以處罰，執法者就應否處罰本身並無裁量空間
    ，亦無適用不成文習慣之餘地。而汽車裝載貨物超過所行駛
    橋樑規定之載重限制者，即應科處汽車駕駛人罰鍰，已如前
    揭條文所示，故本件異議人駕駛前揭車輛之裝載貨物既已超
    過所行駛基市東岸高架橋所規定之載重限制，自應受罰，異
    議人以未經證實之不成文習慣舉辯稱本件不應處罰云云，核
    屬無據。
  (三)異議人雖又辯稱基隆市東岸高架橋之前並無設置25公噸限重
    標誌，且其久未經該路段，疏忽在所難免云云。然查基隆市
    政府已於92年1 月9 日以基府警交貳字第0920003205號函行
    文告知各相關駕駛同業公會基隆市中正（東岸）高架橋禁止
    總重25公噸以上之車輛行駛「有基隆市警察局第二分局94年
    1 月27日基警分二交字第0940010554號函檢附上開函示」亦
    有附卷及照片六幀在卷可按，且基隆市東岸高架橋限重25公
    噸之標誌係設於橋頭、交流道入口，前無障礙物遮蔽，自高
    速公路右轉前往東岸高架橋之車輛即可清晰辨識，是異議人
    以前揭情詞置辯，亦不足採。
  (四)綜上所述，本件異議人駕駛前揭車輛之裝載貨物超過所行駛
    基隆市東岸高架橋規定載重限制1.78公噸之違規事實已臻明
    確。從而，原處分機關依道路交通管理處罰條例第29條之2
    第2 項、第3 項規定（原處分書誤載為29條之2 第3 項第2
    款），裁處異議人罰鍰一萬二千元，於法並無不合。本件異
    議為無理由，應予駁回。
五、據上論斷，應依道路交通案件處理辦法第19條，裁定如主文
    。
中　　華　　民　　國　　94　　年　　2 　　月　　16　　日
                  交通法庭法  官  王美婷
以上正本證明與原本無異。
對於本件裁定如有不服，應於送達後5日內， 向本院提出抗告書
狀，敘述抗告之理由，抗告於臺灣高等法院。
中　　華　　民　　國　　94　　年　　2 　　月　　16　　日
                          書記官   劉珍珍
